臺灣高等法院臺南分院刑事判決
110年度上訴字第1290號
上  訴  人  
即  被  告  王添發


選任辯護人  張榮成律師
上  訴  人  
即  被  告  盧冠洲


選任辯護人  林彥百律師（法扶律師）
上列上訴人即被告因毒品危害防制條例等案件，不服臺灣嘉義地
方法院109年度訴字第150號中華民國110年9月29日第一審判決（
起訴案號：臺灣嘉義地方檢察署108年度偵字第9354號、第9390
號、第10050號、109年度偵字第1387號、第2225號），提起上訴
，本院判決如下：
    主      文
上訴駁回。
    事實及理由
壹、上訴得明示僅就判決之刑、沒收或保安處分一部為之。刑事
    訴訟法第348條第3項定有明文。而為尊重當事人設定攻防之
    範圍，並減輕上訴審審理之負擔，容許上訴權人僅針對刑、
    沒收或保安處分一部提起上訴，其未表明上訴之認定犯罪事
    實部分，則不在第二審之審判範圍。如為數罪併罰之案件，
    亦得僅針對各罪之刑、沒收、保安處分或對併罰所定之應執
    行刑、沒收、保安處分，提起上訴，其效力不及於原審所認
    定之各犯罪事實，此部分犯罪事實不在上訴審審查範圍（11
    0年6月16日修正理由參照）。本件被告王添發、盧冠洲均僅
    就原判決所處之刑及定刑部分提起上訴，業經本院與被告王
    添發、盧冠洲及其等辯護人確認在卷（本院卷第114頁、144
    -145頁），是原判決關於犯罪事實部分及沒收部分，不在本
    院審理範圍。
貳、本判決書關於犯罪事實、證據及理由部分，引用原審判決書
    之記載（如附件）。
參、被告王添發、盧冠洲之上訴理由
一、被告王添發部分：
㈠、被告王添發所運輸之一粒眠、毒咖啡包之數量極少，且尚未
    流出於市面即已遭查獲，所生惡害有限，被告王添發於偵查
    中即坦承全部犯行，並將所知、相關共犯全數告知，堪認犯
    後態度良好，亦無獲取任何犯罪所得。本案起因係一開始被
    告王添發、陳冠欽去大陸找「鐵哥」玩，絕非基於運輸毒品
    之犯意前往大陸，惟「鐵哥」與陳冠欽交談甚歡，聊天中談
    到被告陳冠欽是否有過從大陸寄貨回臺灣之經驗，陳冠欽回
    答「有」後，「鐵哥」即開始與陳冠欽討論如何寄送毒品回
    臺灣之事，被告王添發雖有共同犯意，但未實際參與包裝及
    寄送，犯罪情節明顯輕微。
㈡、被告王添發不過為最底層之分工，相較於長期、大量販賣毒
    品之真正毒梟而言，對社會秩序與國民健康所造成之危害明
    顯較低，倘若就運輸第三級、四級毒品罪科以法定最低刑度
    ，仍未免過苛，且無從與真正長期、大量販毒之毒梟惡行區
    別，是衡其犯罪之情狀，縱使量處法定最低度刑仍屬不盡情
    理，在客觀上應足以引起一般人之同情，確有法重情輕之失
    衡情狀，有依刑法第59條之規定酌減其刑之必要。又本件犯
    案時點相近，於併合處罰時，其責任非難重複之程度較高，
    自應酌定較低之應執行刑。
㈢、本案運輸毒品犯罪之犯罪時間點均為108年11月中，時間相當
    緊密，基本上是被告陳冠欽與「鐵哥」基於同一個犯罪計畫
    接續犯案之結果，其他法院就同屬運輸毒品且有偵審自白減
    刑之案件，多量處4年至4年8月之刑度，且所犯次數較被告
    王添發為多，甚至部分有累犯適用之情形，原判決難謂無過
    重之嫌。
二、被告盧冠洲部分：　　
㈠、被告盧冠洲自始坦承犯罪事實，除認罪尤供陳所知犯罪情節
    ，觀諸全卷證，被告盧冠洲之供述無一避諱，所述情節始終
    一致，足見其犯後態度良好，確有悔悟之心。
㈡、另依卷證所示，被告盧冠洲所涉犯行均為分包裝毒品，未參
    與謀議情況下，僅因在場，基於情誼而涉案件，第一次「一
    粒眠」部分，108年11月10日被告盧冠洲在王添發位於雲林○
    ○鎮的家裏睡覺，被臨時前來之王添發、陳冠欽叫醒，隨即
    依二人指示幫忙分裝毒品。第二次「毒品咖啡包」部分，10
    8年11月15日凌晨，被告盧冠洲本來與王添發要去板橋探視
    受傷友人，嗣陳冠欽卻也同行，而有於桃園市○○汽車旅館分
    包裝毒品之犯行。被告盧冠洲對於毒品來源、流向，一無所
    悉，亦未參與上開分包裝以外之任何與毒品有關之事宜，縱
    認定有分工之情，被告盧冠洲顯非本案毒品運輸之核心成員
    。
㈢、被告盧冠洲動機及情節相對屬較輕微，且未因本案之犯行而
    獲得任何利益，請求依刑法59條之規定酌減其刑，並從輕量
    處，若符合緩刑要件，亦請為緩刑之諭知。
肆、駁回上訴之理由
一、原判決以被告王添發附表編號１、２、３所示犯行，被告盧冠
    洲附表編號１、２所示犯行，事證明確，比較新舊法後，就附
    表編號1部分，論以修正前毒品危害防制條例第4條第3項、
    第4項之運輸第三級、第四級毒品罪，懲治走私條例第2條第
    2項、第1項之私運管制物品出口未遂罪，持有第三級毒品純
    質淨重20公克以上之低度行為，為運輸之高度行為所吸收，
    不另論罪。附表編號２部分，論以修正前毒品危害防制條例
    第4條第3項之運輸第三級品罪，懲治走私條例第2條第2項、
    第1項之私運管制物品出口未遂罪，持有第三級毒品純質淨
    重20公克以上之低度行為，為運輸之高度行為所吸收，不另
    論罪。附表編號３部分，論以修正前毒品危害防制條例第4條
    第4項之運輸第四級品罪，懲治走私條例第12條、第2條第1
    項之準私運管制物品進口、刑法第210條、第216條之行使偽
    造私文書罪，持有第四級毒品純質淨重20公克以上之低度行
    為，為運輸之高度行為所吸收，偽造署名為偽造私文書階段
    行為，均為行使偽造私文書所吸收，不另論罪。並均依想像
    競合犯規定，就附表編號１部分，論以修正前毒品危害防制
    條例第4條第3項之運輸第三級毒品罪；編號２部分，論以修
    正前毒品危害防制條例第4條第3項之運輸第三級品罪；編號
    ３部分論以修正前毒品危害防制條例第4條第4項之運輸第四
    級品罪。並說明被告王添發、盧冠洲與陳冠欽、鐵哥為共同
    正犯，2人均依修正前毒品危害防制條例第17條第2項規定，
    減輕其刑，被告盧冠洲不符合刑法第59條酌減其刑之規定，
    及量刑審酌之各項事證與理由，核無不合。
二、被告王添發、盧冠洲雖以上開情詞主張應適用刑法第59條規
    定，酌減其刑，然其等本件犯行犯罪時間在毒品危害防制條
    例第4條第3項、第4項規定於109年1月15日修正公布，同年7
    月15日生效施行之前，修正後之規定提高罰金刑，依修法理
    由指出：「考量製造、運輸、販賣毒品所獲取之高利潤係驅
    使不法之徒前仆後繼從事該等行為之重要原因，是除透過刑
    法沒收新制擴大沒收範圍以澈底剝奪其犯罪所得外，如提高
    對該等行為所科之罰金，進一步增加其犯罪成本，更能有效
    達到防制毒品擴散之目的」等語，可見修正前毒品危害防制
    條例關於運輸毒品之規定，尚不足以發生遏制犯罪之顯著效
    果，修正後除透過沒收犯罪所得等方式外，另亦提高罰金刑
    之法定額度，以期達到預防犯罪之目的，而刑罰並非僅考量
    對被告所生不利益程度一端，法院於量刑上仍應斟酌刑罰之
    防衛社會功能，以免偏失。被告王添發、盧冠洲上訴意旨均
    以其等犯罪情節、惡性、犯罪動機等各項情節並非重大為由
    ，主張應酌減其刑，然本件犯罪事實一部分所共同運輸之毒
    品驗餘淨重合計達7222.58公克，犯罪事實二部分則合計達1
    270.96公克，數量甚多，其危害性自非輕微，而被告王添發
    、盧冠洲有管道取得上開毒品，又有設備將毒品分裝，更有
    下游在國外等待接收毒品，毒品散播之工作鏈一應俱全，已
    可見相當之犯罪規模，並有集團性、分工性，自非一般國內
    運送毒品至他處藏放之情況，犯罪情節並非輕微，縱使其等
    並非主謀地位，亦無何量處最低刑度之必要。此外：⒈被告
    王添發上訴意旨稱，被告王添發並非長期、大量販賣毒品之
    大盤毒梟，惡性較輕，然由境外運輸毒品進入國內，本屬重
    大犯罪行為，就國內毒品供應鏈而言，已屬上游毒販性質，
    更遑論被告王添發與共犯於短短數日內，已可取得上開數量
    龐大之毒品，並分裝完成後著手寄送至國外，又由中國大陸
    私運第四級毒品先驅原料淨重達4公斤以上入境，此實非一
    般零星販賣之毒販之規模，上訴意旨指稱，被告王添發前往
    大陸原無運輸毒品之犯意，然被告王添發自承：我帶陳冠欽
    今年11月中去大陸珠海找一個綽號鐵哥之男子，陳冠欽有交
    通運送包裝的專長，所以帶他接洽要運送這批四級毒品回台
    。我這次只帶陳冠欽去大陸接洽鐵哥寄毒品貨物回台灣，我
    去雲林縣○○鎮○○旅行社辦理與陳冠欽的機票，總共花費新台
    幣1萬多元，過去大陸鐵哥拿人民幣2,000元給我（偵9390卷
    第15頁）等情明確，上訴意旨實有昧於卷內證據之處。至於
    上訴意旨又以其他法院判決案件之量刑較輕，指摘原判決量
    刑過重，然個案狀況並非全然一致，自無刻意蒐集量刑較原
    判決為輕之案件，再據以指摘原判決量刑過重之理。⒉被告
    盧冠洲上訴理由另指，其參與情節較輕微部分，已為原判決
    所考量，並均量處較共犯王添發低之刑度，並非未考量其參
    與情節而一律量處相同之刑。又所稱因為朋友情誼涉案，本
    非何從輕量刑之理由，且被告盧冠洲自承：一粒眠部分王添
    發在陳冠欽將毒品寄出後，跟我說成功後會給我每顆新臺幣
    5元的報酬（偵10050卷第15-16頁）、那些寄往印尼、越南
    的毒品住址與收件人姓名是綽號鐵哥之男子所提供。這些資
    料我、陳冠欽與王添發都有，我們誰先收到綽號鐵哥的訊息
    就會互傳（警2055卷第132頁）等情，足見被告盧冠洲並分
    僅基於友誼而協助分裝毒品，另有藉此獲利之主觀意圖，且
    其亦有上游「鐵哥」之聯絡方式，並非僅單純受共犯王添發
    、陳冠欽所指示，上訴意旨顯非可採。是以，被告王添發、
    盧冠洲上訴主張應適用刑法第59條規定酌減其刑，均無理由
    。
三、上訴意旨指摘原判決量刑過重部分，原判決已依刑法第57條
    各款規定審酌各情後，量處如原判決附表一所示之刑（被告
    王添發部分為編號１、２、３，被告盧冠洲部分為編號１、２）
    ，已說明其量刑所考量之事由，與原審所調查之各項量刑證
    據均無不符，其裁量權之行使並無違法或不當之瑕疵可指，
    且被告王添發、盧冠洲本案犯罪情節嚴重，參與程度均不輕
    微，並非思慮未周之偶然犯罪，已具有一定之集團性、規模
    性，量刑自不宜過度從輕，至於被告王添發、盧冠洲固於犯
    罪後自白犯行，犯後態度非差，然其等已因偵審自白而依法
    減輕其刑，法定最低刑度已減輕至二分之一，此為毒品危害
    防制條例考量毒品犯罪特性之寬典，立法政策上已較其他犯
    罪更為寬容，實無於依法減輕其刑後，又再以犯後坦承犯行
    為由，更量處過輕之刑，而忽略刑罰防衛社會之功能，是以
    ，本件原判決斟酌被告王添發、盧冠洲之各項量刑因素後，
    量處如附表一所示之刑，並無上訴意旨所指，量刑過重之處
    。至於被告盧冠洲上訴後提出戶口名簿、祖母之診斷證明書
    、手術同意書（本院卷第151-155頁），經本院審酌後，仍
    認原判決所量處之刑，並無過重之情形，併予敘明。
四、被告王添發上訴指摘定刑過重部分，被告王添發原判決附表
    編號１、２、３各經量處有期徒刑4年10月、4年6月、3年，並
    定應執行刑為有期徒刑5年4月，並無何畸重之情況，以各罪
    量處之刑度不輕，原判決僅於最高刑度酌加有期徒刑6月，
    顯已考量犯罪之同質性與時間之密集性，並無上訴指所指忽
    略犯罪同質性而定刑過重之情況，且被告王添發3次犯行，
    毒品類型、數量、犯罪地點、寄送之國家均不相同，犯罪各
    自獨立，彼此無何牽連，各次犯罪均屬另行起意，本屬明確
    ，上訴意又稱本件為「基於同一犯罪計畫接續犯案」，要無
    可採。
五、被告盧冠洲雖請求為緩刑之宣告，然被告盧冠洲本件犯行所
    宣告之刑超過有期徒刑2年以上，與緩刑之要件不符，自無
    從為緩刑之宣告。
六、綜上，被告王添發、盧冠洲之上訴，均為無理由，應予駁回
    。　　
伍、應適用之程序法條：刑事訴訟法第368條、第373條。
本案經檢察官柯文綾提起公訴、檢察官陳昱旗到庭執行職務。
中　　華　　民　　國　　111 　年　　1 　　月　　25　　日
                  刑事第一庭    審判長法　官  楊清安
                                      法　官  陳顯榮
                                      法　官  蕭于哲
以上正本證明與原本無異。
如不服本判決應於收受送達後20日內向本院提出上訴書狀，其未
敘述上訴理由者，並得於提起上訴後20日內向本院補提理由書（
均須按他造當事人之人數附繕本）「切勿逕送上級法院」。
　　　　　　　　　　　　　　　　　　　書記官  鄭信邦
中　　華　　民　　國　　111 　年　　1 　　月　　25　　日
附錄本案論罪科刑法條全文
修正前毒品危害防制條例第4條
製造、運輸、販賣第一級毒品者，處死刑或無期徒刑；處無期徒
刑者，得併科新臺幣二千萬元以下罰金。
製造、運輸、販賣第二級毒品者，處無期徒刑或七年以上有期徒
刑，得併科新臺幣一千萬元以下罰金。
製造、運輸、販賣第三級毒品者，處七年以上有期徒刑，得併科
新臺幣七百萬元以下罰金。
製造、運輸、販賣第四級毒品者，處五年以上十二年以下有期徒
刑，得併科新臺幣三百萬元以下罰金。
製造、運輸、販賣專供製造或施用毒品之器具者，處一年以上七
年以下有期徒刑，得併科新臺幣一百萬元以下罰金。
前五項之未遂犯罰之。

懲治走私條例第2條
私運管制物品進口、出口者，處7年以下有期徒刑，得併科新臺
幣3百萬元以下罰金。
前項之未遂犯罰之。
第1項之管制物品，由行政院依下列各款規定公告其管制品項及
管制方式：
一、為防止犯罪必要，禁止易供或常供犯罪使用之特定器物進口
    、出口。
二、為維護金融秩序或交易安全必要，禁止偽造、變造之各種貨
    幣及有價證券進口、出口。
三、為維護國民健康必要，禁止、限制特定物品或來自特定地區
    之物品進口。
四、為維護國內農業產業發展必要，禁止、限制來自特定地區或
    一定數額以上之動植物及其產製品進口。
五、為遵守條約協定、履行國際義務必要，禁止、限制一定物品
    之進口、出口。

中華民國刑法
第210條
（偽造變造私文書罪）
偽造、變造私文書，足以生損害於公眾或他人者，處5年以下有
期徒刑。
第216條
（行使偽造變造或登載不實之文書罪）
行使第210條至第215條之文書者，依偽造、變造文書或登載不實
事項或使登載不實事項之規定處斷。